【裁判字號】    95,台上,7059
【裁判日期】    951221
【裁判案由】    誣告
【裁判全文】
最高法院刑事判決            九十五年度台上字第七０五九號
上  訴  人  甲  ○
            乙○○
共      同
自訴代理人  劉緒倫律師
被      告  丙○○
上列上訴人等因自訴被告誣告案件，不服台灣高等法院中華民國
九十五年十月三十一日第二審更審判決（九十五年度上更(一)字第
五九九號，自訴案號：台灣台北地方法院八十九年度自字第四一
六號），提起上訴，本院判決如下：
    主  文
原判決撤銷，發回台灣高等法院。
    理  由
本件原判決維持第一審諭知被告丙○○無罪之判決，駁回上訴人
即自訴人甲○、乙○○在第二審之上訴；固非無見。
惟查：（一）刑事訴訟法採直接審理主義，故採為判決基礎之證
據資料，必須經過調查程序而顯現出於審判庭者，始與直接審理
主義相符，否則其所踐行之訴訟程序即屬違背法令；又卷宗內之
筆錄及其他文書可為證據者，審判長應向當事人、代理人、辯護
人或輔佐人宣讀或告以要旨，刑事訴訟法第一百六十五條第一項
定有明文，上開規定依同法第三百六十四條，為第二審審判所準
用；因之第二審法院自應踐行該項程序，使包括自訴人在內之當
事人瞭解該證據之內容及意義，並為充分之辯論，始得採為判決
之基礎，倘未宣讀或告以要旨，均有違背同法第一百五十五條第
二項：「未經合法調查之證據，不得作為判斷之依據」之規定。
原判決理由說明依據台灣高雄地方法院八十七年度自字第六五六
號案卷第三七九頁、四０二頁至第四０四頁關於被告之陳述及同
卷第三七九頁、及台灣高等法院高雄分院八十八年度上易字第一
八七二號案卷第二九０頁自訴人甲○之陳述（見原判決正本第六
頁、第七頁），及台灣高等法院高雄分院八十八年度上易字第一
八七二號案卷內第一０五頁甲○及被告之陳述（見原判決正本第
十二頁至第十三頁），憑為判斷之依據；惟依卷內資料及原審審
判筆錄之記載，原審調取上開各該案件卷宗後，似無上訴人之自
訴代理人閱卷之資料，審判期日上訴人等復未到場，而上開甲○
及被告陳述之筆錄，均未據原審在審判程序中提示予上訴人等之
代理人並宣讀或告以要旨，剝奪當事人訴訟上之攻擊防禦權，而
遽採為判決基礎，其踐行之訴訟程序，難謂適法。（二）法院審
判之對象，為檢察官起訴或自訴人自訴之犯罪事實；依原判決所
附之自訴狀所載，上訴人等指訴被告之犯罪事實中，有關被告捏
造上訴人：(一)簽訂賣國條款獲取不法顧問費用新台幣（下同）77
.6 50.000 元、(二)未取得執照前，付清第一筆貨款，購買未經電
信局認證、價格離譜之十億餘元訂單等事實，而誣告上訴人等情
；雖原判決理由說明：「被告曾於告訴狀中指稱：自訴人（即上
訴人）等為一己私利，罔顧被告所寄予之厚望，於民國八十三年
十二月二十一日在法國達梭公司簽訂備忘錄，將碩大公司已付達
梭公司一千台單價九折的基地台，頭期抵扣款五千萬元訂金，私
自修改為一萬台單價八折的基地台最後期抵扣款，且碩大公司若
未在二十四個月內完成購買一萬台基地台，達梭公司將不退還五
千萬元訂金，並喪失減價優待，如此強迫被告必須至少採購一萬
台基地台，否則將損失五千萬元訂金，自訴人則因此獲得抽取六
千萬元以上顧問費酬金等語。惟查：被告於八十七年度自字第六
五六號案件審理時已供稱：『我才拿該價格表給他看，甲○表示
可以比韓國便宜百分之三十以上，那時我是問一萬台之價格；我
只是授權甲○去談價格必須低於百分之三十，之前談包括五千萬
訂金之事，只是希望加在備忘錄中，並無談及規格，因執照還未
核發，只是授權甲○去談一萬台之價格』等語，且上開備忘錄所
稱甲○另可抽取六千萬以上之顧問酬金，亦繫於被告是否願意照
備忘錄之條件簽約，被告仍有決定權。雖被告指訴中關於自訴人
與達梭公司商談一萬台之價格部分實際上應不違背被告之意，且
觀諸卷附碩大公司董事長林華員及總經理丙○○（即被告）二人
正式簽訂之授權書，授權甲○前去法國達梭公司談判，該授權書
上並無對授權範圍作任何限制規定，惟被告對於自訴人與達梭公
司所簽訂之備忘錄條件與內容顯不滿意，此為被告與自訴人所不
爭執，而被告上開指訴亦無憑空捏造事實，且依該備忘錄所載，
自訴人確可因嗣後依備忘錄之條件簽約而獲取巨額顧問酬金，則
被告因而懷疑指訴自訴人背信簽訂不利之條件，尚難認即成立誣
告」等語（見原判決正本第七頁至第八頁）；如果無訛，則被告
就甲○赴法國與達梭公司所簽之備忘錄中可獲得之六千萬元外，
另指訴上訴人等不法獲得超過該六千萬元之一千七百六十五萬元
顧問費部分及關於被告捏造渠等有未取得執照前，付清第一筆貨
款部分，被告究竟有無捏造事實？原判決均未論敘，亦有違法。
上訴意旨執以指摘原判決不當，非無理由，應認原判決仍有撤銷
發回更審之原因。
據上論結，應依刑事訴訟法第三百九十七條、第四百零一條，判
決如主文。
中    華    民    國  九十五  年   十二   月  二十一  日
                      最高法院刑事第十二庭
                          審判長法官  林  永  茂
                                法官  洪  文  章
                                法官  蘇  振  堂
                                法官  蕭  仰  歸
                                法官  何  菁  莪
      本件正本證明與原本無異
                                      書  記  官
中    華    民    國  九十五  年   十二   月  二十五  日
                                                      j


司法院資訊處製作；財團法人民間司法改革基金會備份。
